【裁判字號】    98,交聲,3468
【裁判日期】    981230
【裁判案由】    違反道路交通管理處罰條例聲明異議
【裁判全文】
臺灣桃園地方法院刑事交通事件裁定    98年度交聲字第3468號
原處分機關  交通部公路總局新竹區監理所桃園監理站
異  議  人  甲○○
上列異議人因違反道路交通管理處罰條例案件，不服交通部公路
總局新竹區監理所桃園監理站中華民國98年6 月1 日桃監裁罰字
第裁52-C00000000號違反道路交通管理事件裁決書所為之處分，
聲明異議，本院裁定如下：
    主  文
異議駁回。
    理  由
一、原處分意旨略以：異議人即受處分人甲○○於民國97年12月
    20日14時48分許，駕駛車號LH-1552 號自用小客車，行經臺
    北縣林口鄉○○○路與忠孝路口，為臺北縣政府警察局新莊
    分局文化派出所員警舉發「闖紅燈（北往南）」，以北縣警
    交大字第C00000000 號通知單當場舉發，並於通知單移送聯
    載明「拒簽、拒收」，並由交通部公路總局新竹區○○○○
    道路交通管理處罰條例第53條第1 項之規定，於98年6 月1
    日以桃監裁字第裁52-C00000000違反道路交通管理事件裁決
    書裁處罰鍰新臺幣（下同）5,400 元，並記違規點數3 點。
二、聲明異議意旨略以：員警並未親眼目睹闖紅燈之情形，且異
    議人拒簽後並未告知到案處所及時間，異議人自97年12月20
    日迄今均未收到任何罰單或通知書，依法聲明異議。
三、按汽車駕駛人，行經有燈光號誌管制之交岔路口闖紅燈者，
    處1,800 元以上5,400 元以下罰鍰，道路交通管理處罰條例
    第53條第1 項定有明文；又有第53條情形者，記違規點數3
    點，同條例第63條第1 項第3 款亦有明文。
四、按送達由行政機關自行或交由郵政機關送達；除電子傳達方
    式之送達外，送達證書應由收領人簽名或蓋章；如拒絕或不
    能簽名或蓋章者，送達人應記明其事由，行政程序法第68條
    第1 項、第76條第2 項定有明文。又當場舉發拒絕簽章者，
    仍應將通知聯交付該駕駛人或行為人收受，並記明其事由及
    交付之時間；拒絕收受者，應告知其應到案時間及處所，並
    記明事由與告知事項，視為已收受，違反道路交通管理事件
    統一裁罰基準及處理細則第11條第1 項第1 款後段定有明文
    。又交通違規行為之「舉發」，係具有對外效力之行政行為
    ，依前揭說明，自應依現行行政程序法規定之送達方式送達
    書面舉發通知，且於送達合法到達受處分人時，始發生舉發
    之效力。查本件桃園臺北縣政府警察局新莊分局文化派出所
    警員褚文強於上開時地為本件舉發時，業已將前開通知書交
    付予異議人，惟因異議人拒絕簽收而逕行註記拒簽收並告以
    舉發內容及救濟途徑等情，業經證人褚文強證述明確，且有
    前開通知書1 紙在卷可稽，堪以認定。是以，異議人既已於
    舉發當場收受前開通知書，惟因對舉發內容而有異議而拒絕
    簽名其上，依上揭說明，已足認業經合法送達前開通知書無
    誤，合先敘明。
五、按受處分人不服第8 條主管機關所為之處罰，得於接到裁決
    書之翌日起20日內，向管轄地方法院聲明異議，此由觀諸道
    路交通管理處罰條例第87條第1 項規定即明。次按處理違反
    交通管理事件，有關文書送達之程序，依行政程序法之規定
    ；又送達於應受送達人之住居所、事務所或營業所為之。於
    應送達之處所不獲會晤應受送達人時，得將文書付與有辨別
    事理能力之同居人、受僱人或應送達處所之接收郵件人員，
    再送達不能依前2 條規定為之者，得將文書寄存送達地之地
    方自治或警察機關，並作送達通知書2 份，1 份黏貼於應受
    送達人住居所、事務所營業所或其就業處所門首，另1 份交
    由鄰居轉交或置於該送達處所信箱或其他適當位置，以為送
    達。前項情形，由郵政機關為送達者，得將文書寄存於送達
    地之郵政機關，違反道路交通管理事件統一裁罰標準及處理
    細則第5 條、行政程序法第72條第1 項、第73條第1 項及第
    74條第1 項、第2 項亦分別定有明文。查本件主管機關即原
    處分機關交通部公路總局新竹區監理所桃園監理站因異議人
    於98年6 月1 日因違反道路交通管理處罰條例第53條第1 項
    製作告發單號為C00000000 之違反道路交通管理事件裁決書
    裁處異議人罰鍰並加計違規點數，上開裁決書以郵寄方式寄
    送異議人位在「桃園縣八德市○○○街209 號」之戶籍地時
    ，因未會晤異議人本人亦無受領文書之同居人、受雇人或應
    受送達處所接收郵件人員，於98年6 月5 日將前揭裁決書寄
    存於異議人上開戶籍址所在之八德2 支郵局，並作送達通知
    書置於上址信箱等情，有送達證書1 紙在卷可稽。又上開地
    址確為異議人戶籍地址且為實際居住地一節，既為異議人於
    本院調查時所不否認（見本院98年12月17日訊問筆錄第2 頁
    ），並有異議人之戶籍查詢結果足憑，是本件既已依法寄存
    送達於異議人之戶籍地郵局，自符合行政程序法第74條第1
    、2 項之規定，對異議人自屬合法送達無疑。至闖紅燈之違
    規行為，依法得裁處1 千8 百元以上5 千4 百元以下之罰鍰
    ，原處分機關在上開法定範圍內，參酌違反道路交通管理事
    件統一裁罰基準及處理細則、違反道路交通管理事件統一裁
    罰基準表等規定，裁處異議人5 千4 百元罰鍰，尚無不合，
    是異議人前揭所辯，要屬無據。
六、綜上，異議人前開辯解，尚不足採，原處分機關援引首揭規
    定，裁處異議人罰鍰5,400 元，並依同條例第63條第1 項之
    規定，記違規點數三點，於法並無不當，本件異議為無理由
    ，應予駁回。
據上論斷，應依道路交通案件處理辦法第19條，裁定如主文。
中    華    民    國    98    年    12    月    30    日
                  交通法庭    法  官  張瓊華
以上正本證明與原本無異。
如不服本裁定，應於送達後5 日內，向本院提出抗告狀。
                              書記官  李宜娟
中    華    民    國    99    年    1     月    5     日

司法院資訊處製作；財團法人民間司法改革基金會備份。
